【裁判字號】    90,訴,1122
【裁判日期】    901009
【裁判案由】    清償債務
【裁判全文】
臺灣桃園地方法院民事判決  九十年度訴字第一一二二號
    原      告  甲○○
    被      告  乙○○
右當事人間請求清償債務事件，本院判決如左：
    主    文
被告應給付原告新台幣參佰參拾肆萬壹仟柒佰玖拾貳元及自民國八十五年三月二十九
日起至清償日止，按週年利率百分之五計算之利息。
原告其餘之訴駁回。
訴訟費用由被告負擔百分之八十五，餘由原告負擔。
本判決原告勝訴部分於原告以新台幣壹佰壹拾壹萬伍仟元供擔保後，得假執行。但被
告如於假執行程序實施前以新台幣參佰參拾肆萬貳仟元為原告預供擔保，得免為假執
行。
原告其餘假執行之聲請駁回。
    事    實
甲、原告方面：
  一、聲明：被告應給付原告新台幣  (下同)三百三十四萬一千七百九十二元及自民
      國八十四年十一月十日起至清償日止，按年息百分之五計算之利息。原告願供
      擔保，請准宣告假執行。
  二、陳述：
  (一)被告於八十四年七月十八日起迄同年九月十日止及八十四年九月十一日起迄同
      年十一月十日止，陸續向原告借款一百二十萬元及二百十四萬一千七百九十二
      元，約定於八十四年十一月十日全數清償上開債務，屆期未返還，屢經催討，
      仍未置理。
  (二)對被告抗辯之陳述：證人馮國斌所言不可採，抵銷並無收據，也沒有取回擔保
      。
  三、證據：提出借據、本票各二紙為證。
乙、被告方面：
  一、聲明：求為判決駁回原告之訴及假執行之聲請，如受不利之判決，願供擔保請
      准宣告免為假執行。
  二、陳述：
  (一)原告所提二紙本票，其到期日均為八十四年十一月十日，均已逾三年，依票據
      法第二十二條第一項規定，已因時效而消滅。且借貸屬要物契約，應由貸與人
      就交付金錢之事實負舉證責任。
  (二)縱認原告之主張為真正，系爭款項業已抵銷完畢。蓋依證人林坤福之證詞，兩
      造間有共同做生意，即屬合夥性質，即有利益分配，就原告而言，斷無不扣留
      應分配與被告之金錢，以之與被告所欠之金錢相抵銷之理，茍非債務確已抵銷
      完畢，原告亦無要求被告離開之理，且原告所提出之借據正本，復有相互倒置
      重印之習慣上作廢之情形。
  (三)原告於九十年三月二十八日始向鈞院聲請發支付命令，依民法第一百二十六條
      規定，利息之請求權，因五年間不行使而消滅，故五年以外之利息，原告之請
      求並無理由。
  三、證據：聲請傳訊證人林坤福、馮國斌、楊宗伯。
  理      由
一、原告起訴時係請求被告給付三百九十萬五千九百九十二元及其中五十六萬四千二
    百元自八十四年七月二十日起；其餘金額自八十四年十一月十日起，均壯清償日
    止，按年息百分之五計算之利息。嗣於九十年九月二十五日具狀變更為被告應給
    付三百三十四萬一千七百九十二元及自八十四年十一月十日起至清償日止，按年
    息百分之五計算之利息，及願供擔保請准宣告假執行。核屬擴張或減縮應受判決
    事項之聲明，依民事訴訟法第二五十五條第一項第三款，應予准許。
二、原告主張被告於八十四年七至九月間向伊借款二筆共計三百三十四萬一千七百九
    十二元，迄未返還，被告則以原告應就借貸之事實負舉證責任，本票業已罹於時
    效而消滅，借貸縱屬存在，亦已抵銷完畢等語，資為抗辯。
三、原告主張兩造間有上開二筆金錢借貸之事實，已據其提出與所述相符之借據及本
    票各二紙為證。被告對借據及本票之真正並不爭執，堪信為真正。而借據上已明
    載「該  (借貸)金額業經親收無訛」，，應解為貸與人就要物性之具備，已盡舉
    證責任，此有最高法院六十九年台上字第三五四六號判例可參，依法自應由被告
    就系爭借貸金額業已清償或抵銷之事實，負舉證責任。又原告於起訴狀已表明本
    件係借款，且依法定利率計算利息，顯係依借貸之法律關係請求，本票僅為借貸
    之佐證而已，被告抗辯本票業已罹已時效而消滅，固屬事實，並不影響原告依借
    貸關係所為之請求，被告此部分之抗辯，自不可採。
四、被告抗辯系爭借貸金額業已抵銷乙節，未據提出任何物證作為證明。本院依被告
    之聲請傳訊證人，證人林坤福證稱：我不知道他們有何金錢糾紛，我只知道他們
    有共同做生意，有沒有合夥，我不知道等語 (參本院九十年九月四日言詞辯論筆
    錄) ，未能證明確有抵銷情事，被告據此證言，主張兩造間有合夥關係，必要利
    益分配可供抵銷，且必抵銷完畢，始讓被告離開等語，純屬臆測之詞，自不可採
    。另證人即馮國斌證稱：我知道被告有欠我們老板  (指原告)的錢，多少錢我不
    知道，被告當時在原告公司上班，有用業務獎金扣抵，我是私下聽甲○○講的，
    他說扣到完，每個月扣多少我不知道，業務獎金一個月大概十萬元，被告是老業
    務員，大約和我同時間離職，我大約是八十五年底離職等語 (參本院九十年九月
    二十五日言詞辯論筆錄) 。原告否認證言之真正，主張抵銷沒有憑據，也沒有取
    回擔保  (指本票)。查兩造間借貸金額高達三百餘萬，且約定於八十四年十一月
    十日全數清償，則如有扣抵，亦應自八十四年十一月十日以後始有扣抵之可能。
    而依證人上開證言，被告每月連業績獎金約十萬元，縱全數扣除，計至被告於八
    十五年底離職止，約一年時間，可扣抵也約一百餘萬元，不可能全數扣抵完畢，
    證人之證言與常情有違，已難採信。且被告係從事業務員之工作，以催收帳款為
    常業，如確已扣抵完畢，衡情應會向原告取回收據及本票，或保留扣抵之單據為
    憑，其均無法提出，所辯自不可採。
五、次按利息債權，其各期給付請求權，因五年間不行使而消滅，民法第一百二十六
    條定有明文。本件原告係於九十年三月二十八日聲請核發支付命令，請求給付欠
    款及遲延利息。被告主張超過五年之利息不得請求，為時效消滅之抗辯，依法有
    據。是原告請求自八十四年十一月十日起計算之利息，其中，於八十五年三月二
    十九日以前之利息，已逾五年之時效而消滅，不得再行請求。
六、從而，原告本於借貸之法律關係，請求被告給付原告三百三十四萬一千七百九十
    二元及自八十五年三月二十九日起至清償日止，按年息百分之五計算之利息，為
    有理由，應予准許；逾此之請求則無理由，應予駁回。兩造均陳明願供擔保，請
    求宣告執行及免為假執行，核原告勝訴部分並無不合，茲分別酌定相當之擔保金
    額，予以准許。至原告敗訴部分，其假執行已失所依據，應予駁回。
七、本件原告之訴為一部有理由，一部無理由，依民事訴訟法第七十九條但書、第三
    百九十條第二項、第三百九十二條，判決如主文。
中      華      民      國    九十      年      十      月    九      日
                                臺灣桃園地方法院民事第一庭
~B法      官  陳世宗
右為正本係照原本作成
如對本判決上訴，須於判決送達後廿日內向本院提出上訴狀
中      華      民      國    九十      年      十      月    九      日
~B法院書記官  林蕙鴻


司法院資訊處製作；財團法人民間司法改革基金會備份。
